臺灣板橋地方法院刑事判決　　　　　　　　　　　　九十二年度易字第二一一六號
　　公　訴　人　臺灣板橋地方法院檢察署檢察官
　　被　　　告　己○○
　　選任辯護人　曾大中律師
　　被　　　告　丙○○
右列被告等因傷害案件，經檢察官聲請以簡易判決處刑（九十二年度偵字第八四二二
號），本院認不宜以簡易判決處刑，改依通常程序審理，併判決如左：
    主  文
丙○○共同傷害人之身體，處有期徒刑參月，如易科罰金，以參佰元折算壹日。
己○○無罪。
    事  實
一、丙○○為臺北縣永和市樂華夜市擺設麻辣臭豆腐之攤販，與隔鄰乙○○所開設之
    羊肉攤位曾為攤位承租之事而生齟齬。民國九十一年十二月三十一日晚間十時
    許，己○○與友人丁○○共同至臺北縣永和市○○路一六四號丙○○攤位旁乙○○擺設之羊肉攤位用餐，迄翌日即九十二年一月一日凌晨二時許，己○○餐畢
    欲離去時，丙○○認渠等在隔壁攤位喝酒，有介入其與攤位房東乙○○攤位承租
    爭執之虞，竟萌生傷害之犯意，夥同另一姓名年籍不詳之成年男子共同毆打己○○、丁○○（傷害部分未據告訴），致使己○○因此受有頭部外傷併左側頂骨開
    放性凹陷性骨折及頭皮多處撕裂傷等之傷害。
二、案經己○○訴由臺北縣政府警察局永和分局報請臺灣板橋地方法院檢察署檢察官
    偵查起訴。
    理  由
壹、有罪部分（即被告丙○○被訴傷害部分）：
一、訊據被告丙○○固坦承於右揭時、地，與同案被告己○○發生爭執，並毆打己○○成傷之事實，惟辯稱：告訴人己○○於當日下午三時許即夥同二、三名不良少
    年至伊攤位喝酒，渠等不斷對伊挑釁，並趕走伊之客人，不讓伊做生意，而後伊
    返回家中煮料，迄凌晨一時許，伊再度返回攤位，想早些收攤返家休息，詎己○○在伊面前打電話稱欲找黑道之人來處理攤位之事，旋即另一名男子則自後偷襲
    伊，伊不得已始反擊，本件乃係雙方互毆，非如告訴人所指尚有另一人共同毆打
    他，是伊一人與他們兩人打云云。經查：
(一)右揭被告丙○○傷害告訴人己○○之犯罪事實，業據告訴人己○○於警訊、偵審
    中指稱：當日晚間十時許，伊與友人丁○○共同至舊識乙○○所經營之羊肉攤
    位用餐，期間鄰攤之臭豆腐老闆娘曾帶客人來坐，惟乙○○不肯，伊曾勸乙○○
    大家均在做生意，借坐一下應沒關係，而後乙○○與丙○○之父發生爭執，與伊
    同行之友人丁○○曾走過去跟丙○○之父勸告稱大家均為做生意，不要起爭執，
    詎料告訴人之母猶過來拍伊坐之桌子，其後丙○○騎車來，大聲叫伊等不要管，
    伊即稱那是你們之間的事，伊等擬行離去，待伊等走至馬路旁時，丙○○即先衝
    出來打丁○○，未幾，又有另一人衝出來打伊，隨後丙○○亦出手打伊等語，而
    告訴人當日經送赴天主教耕莘醫院急診，經醫師診斷結果為頭部外傷併左側頂骨
    開放性凹陷性骨折及頭皮多處撕裂傷等之傷害，此並有天主教耕莘醫院診斷書乙
    紙附卷在卷可參。則告訴人己○○確於上開爭執中受傷無誤。
(二)訊據被告丙○○於偵審中則均坦稱：有出手與己○○互毆等語，則告訴人前開傷
    勢應為其所造成無誤，雖被告丙○○辯以：係告訴人己○○不斷挑釁，且先出手
    打伊，伊始反擊云云，惟觀之告訴人己○○之上開傷勢，其受有「頭部外傷併左
    側頂骨開放性凹陷性骨折及頭部多處撕裂傷」之傷害，且其於診治過程中，因傷
    勢嚴重，醫院並曾發出病危通知等情，業經告訴人指訴在卷，並有病危通知單附
    卷憑（參見偵查卷第二十九頁），足見告訴人己○○所受傷勢非輕，是衡諸常情
    ，苟本件紛爭起源於告訴人己○○赴被告丙○○攤位挑釁，則告訴人己○○於有
    備而來之情況下，何以受有上開嚴重之傷勢，反觀被告丙○○則僅受有「右手背
    多處挫擦傷、左臉觀骨部紅腫直徑四公分等輕傷？則被告丙○○前開所辯，已難
    令人置信。再者，與告訴人己○○同去攤位消費之證人丁○○於審理中亦證稱：
    當日與己○○一起去吃羊肉，賣臭豆腐的老闆娘突然拿一個擺筷子的桶子，放
    在伊桌上，待己○○買酒回來，伊告訴他說此事，己○○即問老闆座位是誰的，
    老闆即說這座位照理說是渠的，其他的伊就不清楚了，．．，到了一點，己○○
    就說要走了，剛好羊肉羹也要收攤，臭豆腐老闆就帶了一個客人到伊等原來座位
    去坐，後來羊肉羹老闆不肯讓他們坐，己○○還勸他說大家都是做生意的沒有關
    係，伊就過去跟臭豆腐老闆說大家都是做生意，沒想到老闆的兒子丙○○就衝過
    來打伊，伊就在攤位那裡被打，眼部、嘴唇、後腦部位都受傷，己○○站起來後
    又跌倒，有人打他，但伊不認識他，等丙○○打伊完後，又去打己○○，後來我
    們就去叫救護車等語，復提出天主教耕莘醫院永和分院診斷書乙紙附卷在卷可參
    ，雖證人丁○○未就其受傷之情提出告訴，惟依告訴人己○○與證人丁○○均陳
    於爭執當時遭被告丙○○與另一名男子毆打而受有傷害，且告訴人己○○所受傷
    害亦屬嚴重等情綜合以觀，顯然渠等所受之傷害，非一人之力所能造成，則被告
    丙○○上開所辯，應非事實，而係有意迴護共犯之詞，從而被告丙○○與另一姓
    名年籍不詳之成年男子所犯前揭傷害犯行，事證明確，應依法論科。
二、核被告丙○○上開所為，係犯刑法第二百七十七條第一項之普通傷害罪。其與另
    一姓名年籍不詳之成年男子，就上開傷害犯行，有犯意聯絡及行為分擔，為共同
    正犯。爰審酌被告丙○○犯罪之動機、目的、手段，迄今亦未與告訴人己○○達
    成和解等一切情狀，量處如主文所示之刑，並諭知易科罰金之折算標準，以示懲
    儆。
貳、無罪部分（即己○○被訴傷害部分）：
一、公訴意旨略以：被告己○○於前開時地，夥同另一姓名年籍不詳之人與丙○○互
    毆，致使丙○○因而受有右手背多處挫擦傷、左臉顴骨紅腫長四公分等之傷害。
    因認被告己○○涉犯刑法第二百七十七條第一項之傷害罪嫌云云。
二、按犯罪事實應依證據認定，無證據不得推定其犯罪事實；不能證明被告犯罪或其
    行為不罰者，應諭知無罪之判決，刑事訴訟法第一百五十四條第二項、第三百零
    一條第一項分別定有明文。所謂證據，係指足以認定被告確有犯罪行為之積極證
    據而言，該項證據自須適合於被告犯罪事實之認定，始得採為斷罪資料。苟積極
    證據不足為不利於被告事實之認定時，即應為有利於被告之認定，更不必有何有
    利之證據（最高法院二十九年度上字第三一○五號、三十年度上字第八一六號判
    例同此意旨）。再按告訴人指訴是以被告受刑事訴追為目的，是其陳述是否與事
    實相符，仍應調查其他證據以資審認，不得僅憑告訴人指訴據遽令被告入罪（最
    高法院五十二年度台上字第一三００號判例亦同此旨）。
三、本件公訴人認被告己○○涉有傷害犯行，無非係以同案被告丙○○之指訴及證人
    辛○○之證詞、丙○○之診斷證明書，資為論據。訊據被告己○○堅決否認有何
    傷害犯行，辯稱：本件係丙○○不明究理打伊，伊並未打他，不知渠身上所受之
    傷如何造成等語。經查：
(一)告訴人即同案被告丙○○於警訊中固指稱：己○○於當日中午十五時許伊出攤時
    帶了二、三位類似不良少年至伊攤位喝酒，伊未加理會，亦未阻止，惟他一直對
    伊挑釁，及趕走前來購買麻辣臭豆腐的客人，不讓伊做生意，迄凌晨一時許，伊
    看沒有什麼客人，想早些收攤返家休息，詎己○○在伊面前打電話稱欲找黑道之
    人來處理攤位之事，另一名男子則自後偷襲伊，打伊頭部及背部，伊忍無可忍才
    反抗與他們打架云云，並提出明任醫院診斷證明書乙紙為證，惟上開診斷證明書
    僅能證明告訴人受有前開傷害，並無法以此證明其所受傷害即於該次爭端中遭被
    告己○○毆打所致，因之對於告訴人上開指訴，仍須有其他證據予以佐證始足認
    定；其次，本件告訴人丙○○指訴被告己○○傷害之緣由，乃被告己○○於九十
    一年十二月三十一日下午三時許偕同數人至其攤位喝酒鬧事云云，然就告訴人丙○○指稱被告己○○到達其攤位之時間為當日下午三時許乙節，訊據被告己○○
    堅決否認此節，辯以：當日係晚間十時後才到乙○○之攤位吃麵等語，此節復經
    證人丁○○即與被告己○○共同至羊肉攤位用餐者到庭證稱：伊大約於十點至
    己○○開的店，當初用電話先約好，伊直接去他那裡，己○○再帶伊去羊肉那
    裡，伊等吃到一點多，除了伊與己○○之外，還有老闆也一起吃，係己○○認識
    的老闆，旁邊有一攤是賣臭豆腐的等語（參見本院九十二年八月十三日訊問筆錄
    第三頁），另證人即被告己○○店內之職員甲○○於本院審理時亦證稱：九十一
    年十二月三十一日伊上班至十點左右，當日僅伊與老闆（指己○○），伊當天是
    早上九點上班的，從頭到尾己○○都在店裡，晚上他的朋友來找他，來的時間應
    該是七、八點的時候，伊走的時候，老闆與他朋友還在店裡，伊是在約九點半、
    十點走的，後來老闆打電話給伊叫伊去吃，因伊已回家，所以沒有去，伊知道老
    闆去樂華夜市去吃東西等語（參見本院九十二年八月二十七日訊問筆錄）；再經
    證人即羊肉老闆乙○○之妻陳可嘉（本名庚○○）於本院審理時證稱：九十一
    年十二月三十一日，伊在臺北縣永和市樂華夜市萊爾富便利商店前工作，伊不記
    得幾點看到己○○，只知道晚上十點以後，在十點多以前沒有看到己○○等語（
    參見本院九十二年十一月十日審判筆錄），足見被告己○○應係九十一年十二月
    三十一日晚間十時以後始至上開攤位消費無疑，則告訴人丙○○前開所指，已見
    不實，復據證人陳可嘉供稱：案發當日伊夫自下午起有跟其他朋友在喝酒等語，
    因之告訴人是否因此而誤認被告己○○自下午起即在該處喝酒，並阻礙其做生意
    ，不無可能。
(二)其次，告訴人復指稱：被告己○○猶帶同二、三名不良少年在該處喝酒，且不斷
    恐嚇伊父母，講一些不讓伊擺攤的事，伊稱那是伊與二房東之事，不關他們的事
    云云，惟依告訴人前開所陳經過，被告己○○自當日下午即至其攤位喝酒，迄翌
    日凌晨二時發生爭執為止，期間長達十小時，衡情苟如其謂被告己○○有為挑釁
    、趨趕客人，甚至恐嚇之舉，則告訴人丙○○為被害人，何以自當日下午三時許
    迄事發之翌日凌晨二時許，依告訴人指訴被告己○○在其攤位喝酒期間均未見其
    報警處理？此其一；其後九十二年一月一日凌晨二時許，發生毆打事端後，經臺
    北縣警察局永和派出所警員洪世詮到場處理，告訴人見警察前來處理，亦未留在
    現場配合警員調查，陳明事件始末等情，業據證人洪世詮到庭證述：伊到達現場
    後，看到己○○與另外一位先生倒在路旁，己○○是坐在超商前頭部流血，另一
    個人則是坐在路旁，伊看到有傷者就先通知救護車將傷者送醫，隨後即至永和耕
    莘醫院，己○○在做頭部縫合，伊即向另外一位先生稱，傷害案件請他們就醫完
    畢後，若要提出傷害告訴，請他們自行到派出所來，當時看到他們躺在路旁，稱
    被人打，但未指出被何人打，伊在那邊時，有詢問旁邊攤位何人打架，但旁邊攤
    位都說不知道打架的事情等語明確（參見本院九十二年十二月二十九日訊問筆錄
    ），質之告訴人丙○○亦坦稱：當時有看到警察來，但是因為胸口有點痛，所以
    並沒有跟警察說什麼等語，是依告訴人丙○○所陳被告己○○至其店內滋事之惡
    劣行徑，則其於當時遭受被告己○○傷害後，自無保持緘默而未立即告知到案處
    理之警員之理，則其所為，顯然與常情有違，此其二；又經較之被告己○○與告
    訴人丙○○前開所受傷勢，苟本件係被告己○○主動到場挑釁，則其何以猶受有
    較重之傷勢？此其三；再依告訴人所提出之該診斷證明書所載，其傷勢為「右手
    多處挫擦傷、左臉顴骨紅腫長四公分」等之傷害，核亦與告訴人所稱係遭被告毆
    打其頭部、背部之位置略有出入，縱認告訴人受有前開傷害，然依前開診斷證明
    書所載，告訴人係於九十二年一月三日前往診所應診，距本件發生傷害事件已逾
    二日，則告訴人上開傷勢是否確為本次爭執中所造成，亦有疑問，此其四。是綜
    合上情以觀，在在顯示告訴人丙○○指述被告己○○傷害之不合常理之處。則對
    於告訴人前開指述，在客觀上尚未達一般人不致懷疑之程度，而可認被告己○○
    確有上開傷害犯行無誤。
(三)至證人辛○○於警訊、本院審理中雖到庭證稱：伊在樂華夜市擺設鐵板麵，在丙○○擺攤之旁邊，當日三點多時，伊有看到己○○、乙○○在那裡喝酒，當場還
    有另外一個人伊不認識，當時他們在乙○○的攤位喝酒，但桌子應該是丙○○的
    桌子，他們並沒有叫丙○○的東西，後來好像到了凌晨，己○○去跟丙○○父母
    說有關攤位的事情，好像是不要繼續租給他們，當時正要收攤，丙○○就來收拾
    ，然後伊就看到己○○及另外一個人就打丙○○，他們的口氣就像是兄弟，好像
    有說是竹聯小龍或是四海幫的，要來處理攤位的事情等語，惟被告己○○當日係
    晚間十時許始至乙○○所經營之攤位消費，業如前述，且被告己○○自始從未坦
    承曾與告訴人丙○○父母談論有關攤位之事，反之，乃係證人丁○○供承曾與告
    訴人之父接觸，由此足認證人所述明顯與事實未盡相符，則證人是否確實全程目
    賭事發經過，已非無疑；況且被告己○○復迭於警訊、偵審中指稱：尚有另一人
    在賣麻辣臭豆腐旁賣鍋麵或薏麵的人打伊等語，因之證人與告訴人丙○○同為在
    樂華夜市營業之人，彼此間有特殊情誼，所稱不無迴護告訴人或其他共犯之虞，
    則其前開證言自不足為不利於被告己○○之認定。
四、綜上告訴人丙○○之前開指訴、證人辛○○證言，暨該診斷證明書之內容，本件
    實無積極證據足認被告己○○有為上開傷害犯行，而公訴人前開憑以認定被告己○○成立傷害罪嫌之論據，在客觀又顯未達於通常一般之人均不致於有所懷疑，
    而得確信被告確曾犯此罪之程度，自難以前揭罪嫌相繩。此外，復查無其他積極
    證據足認被告己○○有何公訴人所指之犯行，既不能證明被告犯罪，應依法諭知
    其無罪之判決。
據上論斷，應依刑事訴訟法第四百五十二條、第二百九十九條第一項前段、第三百零
一條第一項，刑法第二十八條、第二百七十七條第一項、第四十一條第一項前段，罰
金罰鍰提高標準條例第一條前段、第二條，判決如主文。
本案經檢察官戊○○到庭執行職務
中      華      民      國    九十三    年      一      月     十二     日
                      臺灣板橋地方法院刑事第十庭
                                    審判長法  官   徐   蘭   萍
                                          法  官   林   漢   強
                                          法  官   林   淑   婷
右正本證明與原本無異。
如不服本判決，應於判決送達後十日內，向本院提出上訴狀。
                                          書記官   莊   川   億
中      華      民      國    九十三    年      一      月     十五     日
附錄本案論罪科刑法條全文：
刑法第二百七十七條
傷害人之身體或健康者，處三年以下有期徒刑，拘役或一千元以下罰金。
犯前項之罪，因而致人於死者，處無期徒或七年以上有期徒刑；致重傷者，處三年以
上十年以下有期徒刑。
